【裁判字號】    99,聲,130
【裁判日期】    990208
【裁判案由】    聲請具保停止羈押
【裁判全文】
臺灣高等法院高雄分院刑事裁定           99年度聲字第130號
聲  請  人  本院公設辯護人    李佩娟
被      告  甲○○
上列聲請人因被告殺人案件，聲請限制住居停止羈押，本院裁定
如下：
    主  文
聲請駁回。
    理  由
一、本件聲請意旨略以：被告因酒後失控，持刀刺傷其表弟即被
    害人丁昭誠致其死亡之事實，業經被告坦承不諱，且被告於
    案發後即留在現場靜待警方處理，對於本案之犯罪事實均無
    爭執，並未逃避制裁，應無逃亡或湮滅罪證之虞而無羈押之
    必要。又被告因母親罹患子宮頸癌、直腸癌，並已侵犯致淋
    巴水腫，情況嚴重，風燭殘年，目前不良於行，日常生活需
    依賴他人照料，被告身為人子，因家庭負擔之沉重，亟須被
    告陪伺照顧，懇請准予撤銷羈押，並命限制住居，被告必隨
    傳隨到，接受法律制裁云云。
二、按刑事訴訟法第101條第1項首段文字即表明羈押之目的，唯
    在於保全之必要，且受比例原則限制。是倘單以犯重罪作為
    羈押之要件，除可能背離羈押應係不得已之最後手段性質外
    ，其對被告武器平等與充分防禦權行使上之限制，亦有違背
    比例原則之虞，更因何異刑罰之預先執行，違背無罪推定原
    則所禁止對未經判決有罪確定之被告執行刑罰，及禁止僅憑
    犯罪嫌疑就施予被告類似刑罰措施之精神。考諸刑事訴訟法
    第101條第1項第3 款規定之法理，實係因被告所犯為死刑、
    無期徒刑或最輕本刑為五年以上有期徒刑之罪，可以預期將
    受重刑宣判，其為規避刑罰之執行而妨礙追訴、審判程序進
    行之可能性增加，國家刑罰權有難以實現之危險，是為防免
    其實際發生，在此維持重大之社會秩序及增進重大之公共利
    益之限度內（憲法第23條），乃具有正當性。從而，基於憲
    法保障人民身體自由之意旨，被告犯上開重罪條款且嫌疑重
    大者，仍應有相當理由認為其有逃亡、湮滅、偽造、變造證
    據或勾串共犯或證人等之虞，法院斟酌命該被告具保、責付
    或限制住居等侵害較小之手段，均不足以確保追訴、審判或
    執行程序之順利進行，此際予以羈押，方堪稱係屬維持刑事
    司法權有效行使之最後必要手段。是被告縱然符合上揭第 3
    款之羈押事由，法官仍須就犯罪嫌疑是否重大、有無羈押必
    要、有無不得羈押之情形予以審酌，非謂一符合該款規定之
    羈押事由，即得予以羈押。業經司法院釋字第665 號解釋釋
    明在案。上揭所稱「相當理由」，與同條項第1款、第2款法
    文內之「有事實足認有……之虞」（學理上解釋為「充分理
    由」）尚屬有間，其條件當較寬鬆。良以重罪常伴有逃亡、
    滅證之高度可能，係趨吉避凶、脫免刑責、不甘受罰之基本
    人性，倘一般正常之人，依其合理判斷，可認為該犯重罪嫌
    疑重大之人具有逃亡或滅證之相當或然率存在，即已該當「
    相當理由」之認定標準，不以達到充分可信或確定程度為必
    要。以量化為喻，若依客觀、正常之社會通念，認為其人已
    有超過百分之50之逃亡、滅證可能性者，當可認具有相當理
    由認為其有逃亡、滅證之虞。此與前二款至少須有百分之80
    以上，始足認有該情之虞者，自有程度之差別。再其認定，
    固不得憑空臆測，但不以絕對客觀之具體事實為限，若有某
    些跡象或情況作為基礎，即無不可。至相關之事實或跡象、
    情況，鑑於此非屬實體審判之核心事項，自以自由證明為已
    足，並不排斥傳聞證據，斯不待言（最高法院98年度台抗字
    第668號裁定意旨參照）。
三、經查：
  (一)本件被告甲○○因殺人案件，經原審於98年6 月30日以98年
    度重訴字第20號判處應執行有期徒刑12年10月，褫奪公權8
    年。嗣被告上訴，經本院訊問後，認被告有刑事訴訟法第10
    1 條第1 項第1 款、第3 款之羈押事由，非予羈押顯難進行
    審判，而於98年7 月28日裁定予以羈押在案，有原審判決書
    、本院訊問筆錄、押票在卷可稽。
  (二)本案業經本院調查審理中，審酌被告涉案情節非輕，犯罪嫌
    疑重大，且被告尚未與被害人家屬達成和解，被害人家屬亦
    於原審當庭表示不願被告出獄，且後亦表示量刑過輕等，並
    考量縱使本案審結後，被告與檢察官均得上訴於第三審，衡
    諸被告所犯殺人罪之法定刑為死刑、無期徒刑或十年以上有
    期徒刑，符合刑事訴訟法第101條第1項第3 款之情形，且被
    告業經原審判處應執行有期徒刑12年10月在案，顯有事實足
    認將來面臨重刑之處罰，恐有逃亡之虞，若非將被告予以羈
    押，顯難冀求日後追訴、審判及刑罰執行進行之順利，其仍
    由羈押之必要至為明灼。若命被告具保、責付或限制住居等
    侵害較小之手段，均不足以確保審判或執行程序之順利進行
    。本院權衡國家刑事司法權之有效行使、社會秩序及公共利
    益、被告人身自由之私益及防禦權受限制之程度，認對被告
    維持羈押處分尚屬適當、必要，合乎比例原則，並無違前開
    司法院釋字第665 號解釋意旨，為確保日後仍有進行訴訟，
    或執行刑罰之可能情形，乃認為有繼續羈押之必要。至被告
    所述家中情況云云，非屬刑事訴訟法第114 條所定之法定停
    止羈押原因，本件羈押之原因，亦不因限制住居而消滅，復
    查無其他法定停止羈押之事由，自不足採為被告應予停止羈
    押之依據。
  (三)綜上所述，本件被告羈押原因仍然存在，且仍有羈押之必要
    ，聲請人所請限制住居停止羈押之理由於法未合，自難准許
    ，應予駁回。
中    華    民    國    99    年    2     月  8       日
                  刑事第七庭    審判長法  官 莊飛宗
                                      法  官 蔡廣昇
                                      法  官 黃憲文
以上正本證明與原本無異。
如不服本裁定應於送達後5 日內向本院提出抗告狀。
中    華    民    國    99    年    2     月  8       日
                                      書記官 戴志穎

司法院資訊處製作；財團法人民間司法改革基金會備份。
